【裁判字號】    98,上易,746
【裁判日期】    981013
【裁判案由】    返還價金
【裁判全文】
臺灣高等法院民事判決                 98年度上易字第746號
上  訴  人  東岳廣告股份有限公司
法定代理人  丁○○
上  訴  人  金和利廣告股份有限公司
法定代理人  丙○○
共      同
訴訟代理人  楊延壽律師
被 上訴 人  吉溢企業有限公司
法定代理人  甲○○
訴訟代理人  楊進興律師
上列當事人間請求返還價金事件，上訴人對於中華民國98年6月1
5日臺灣桃園地方法院98年度訴字第176號第一審判決提起上訴，
本院於98年9月29日言詞辯論終結，判決如下：
    主      文
原判決廢棄。
被上訴人應給付上訴人新台幣45萬元及自民國98年2月12日起至
清償日止按年息百分之五計算之利息。
第一、二審訴訟費用由被上訴人負擔。
    事實及理由
一、本件上訴人起訴主張：被上訴人與伊於民國97年6月間簽訂
    承攬合約書，約定自97年6月1日至同年月6日由被上訴人負
    責施作臺中「百達富裔」接待中心樣品屋之拆除工程，並包
    含拆除後廢棄物之處理（下稱系爭工程），兩造並言明系爭
    工程之廢棄物，應有合法處理廠清運，不可隨意傾倒。詎料
    被上訴人於97年6月6日自稱完工，伊乃依約付款，並將系爭
    工程施作之現場點交予訴外人興富發建設股份有限公司（下
    稱興富發公司），經興富發公司工務人員開挖地下室時，卻
    發現被上訴人竟將系爭工程拆除後之樣品屋廢棄物直接埋置
    於系爭工程所在之土地下方。97年6月20日兩造協同興富發
    公司、訴外人金石谷企業有限公司（下稱金石谷公司）之人
    員於系爭工程現場進行會勘後，伊即要求被上訴人將埋藏於
    地下之樣品屋廢棄物加以清除處理，嗣被上訴人雖曾派員處
    理，但僅敷衍了事而未將所有埋置於系爭工程土地內之樣品
    屋廢棄物清除完畢，導致興富發公司續為開挖地下室時，又
    陸續發現被上訴人於系爭工程施作中所殘留之樣品屋廢棄物
    ，經伊再通知被上訴人於系爭工程之承辦人即訴外人郭春峰
    儘速處理，惟郭春峰竟表示已無意願繼續清除。然因系爭工
    程所在土地之大樓興建工程進行在即，興富發公司為避免工
    期延誤而導致損失擴大，乃委由金石谷公司進行清運，經與
    金石谷公司進行協議後，要求伊支付相關處理及清運費用共
    計45萬元。嗣經伊多次與被上訴人聯繫，被上訴人一再迴避
    ，迄未置理。爰依債務不履行之法律關係提起本訴，求為命
    被上訴人應給付上訴人45萬元及自起訴狀繕本送達翌日即98
    年2月12日起至清償日止按年息5%計算利息之判決。
二、被上訴人則以：系爭工程完工後業經上訴人驗收，且上訴人
    亦已給付尾款完畢，並將作為押標金之20萬元本票返還予伊
    。依系爭工程合約特別註明：「乙方（即被上訴人）另簽立
    本票20萬元於甲方（即上訴人），倘若乙方於97年6月6日完
    工無誤，甲方需於當日返還本票，倘若乙方延誤工程應清償
    上述本票金額20萬元於甲方」等語，如未驗收完畢焉有可能
    退還上揭本票，伊自無可能尚遺留有廢棄物未清運之情形。
    上訴人於事隔約半個月後，又以電話通知伊，謂系爭工程基
    地中仍滲入些許木塊等雜物，經伊前往現場查看，乃係一些
    拆除樣品屋時因怪手輾過所沒入之小木塊等雜物，並不影響
    系爭工程基地地下室之開挖及清運，惟伊仍派員加以清除完
    畢，上訴人當時亦未有異議，詎料又事隔1個月上訴人又以
    存證信函通知謂有大量廢棄物埋入土中並已加以清除，請伊
    自行去垃圾場看等語，足見上訴人所述顯然不實。且將廢棄
    物埋入土中，必須先開挖土地再進行埋藏，必然留下痕跡，
    上訴人不可能於驗收時全然不知。況開挖土地之費用亦足以
    支付廢棄物之清運費用，被上訴人毫無實益可言。再者，上
    訴人與金石谷公司達成協議支付渠45萬元之時，已距伊完成
    系爭工程之時間相差3個多月，殊有違經驗法則。且負責土
    方運送之金石谷公司本即有將土方清運之義務，至於該土方
    內部是否埋藏有其他廢棄物，並不會增加其清運費用，因此
    上訴人與金石谷公司間之協議縱算屬實，亦與伊無涉等語置
    辯。
三、本件原審判決駁回上訴人之請求，上訴人不服提起上訴，並
    於本院聲明：(一)原判決廢棄。(二)被上訴人應給付上訴人45萬
    元及自起訴狀繕本送達翌日即98年2月12日起至清償日止按
    年息5%計算之利息。被上訴人於本院答辯聲明為：上訴駁回
    。
四、兩造不爭執事項：
(一)、兩造簽訂有承攬合約書，約明由被上訴人負責施作系爭工程
    ，並包含拆除後廢棄物之處理。
(二)、被上訴人於97年6月6日完成系爭工程後（下稱第1次清運作
    業），上訴人發現系爭工程所在之土地下方仍有樣品屋拆除
    後之廢棄物，於同年月20日經兩造與興富發公司會勘後，約
    定由被上訴人於97年6月21日至97年6月25日從事系爭工程之
    第2次清除作業（下稱第2次清運作業），被上訴人並如期於
    期限內進行。
五、上訴人主張被上訴人未依約將系爭工程所產生之樣品屋廢棄
    物清除完畢，反係將之埋置於系爭工程所在基地下方，導致
    伊需另向金石谷公司支付45萬元之清運費用，以完成系爭工
    程等語，然為被上訴人所否認，並以前詞置辯，是本件之爭
    點厥為被上訴人是否有未依約清理廢棄物之債務不履行事實
    ：
(一)、按當事人主張有利於己之事實者，就其事實有舉證之責任。
    民事訴訟法第277條前段定有明文。又債務不履行之債務人
    之所以應負損害賠償責任，係以有可歸責之事由存在為要件
    。若債權人已證明有債之關係存在，並因債務人不履行債務
    而受有損害，即得請求債務人負債務不履行責任。本件上訴
    人依不完全給付之債務不履行法律關係，訴請被上訴人賠償
    損害，而系爭承攬契約之存在已為兩造所不爭執，則依前揭
    說明，關於被上訴人不履行債務而致受有損害部分，即應先
    由上訴人就系爭工程被上訴人未依約清理廢棄物之債務不履
    行事實負舉證證明之責。
(二)、查上訴人主張被上訴人於第2次清運作業後仍於系爭工程所
    在之土地中埋藏有未清除完畢之樣品屋廢棄物等語，雖為被
    上訴人所否認，並辯稱：系爭工程完工後（指第1次清運作
    業）業經上訴人驗收，且其派員於第2次清運作業完畢後，
    上訴人當時亦未有異議等語。惟證人即於97年6月20日與兩
    造共同於系爭工程所在地進行會勘之金石谷公司員工林建成
    於原審證稱：伊公司向興富發公司購買地下室有價土方，開
    挖時有發現現場留有廣告屋廢棄物，於（97年）6月20日當
    天，伊發現有問題時，即與兩造及興富發公司之人員共同會
    勘，但伊只認識興富發公司的戊○○，其他人伊不認識，當
    時有確認廢棄物即為廣告屋之廢棄物等語（見原審卷第41-4
    3頁）；又證人即於97年6月20日與兩造共同於系爭工程所在
    地進行會勘之興富發公司員工戊○○於原審證稱：伊有去會
    勘，但日期不記得。當時在場人員伊知道有上訴人公司代表
    ，其他人員伊不認識。現場會勘時有看到廢棄的木料，也就
    是以木材搭建樣品屋之廢料，會勘後一個禮拜後有人去清，
    伊現場工務主任向伊回報沒有清理完畢，伊公司將土方賣給
    金石谷公司，但金石谷公司一開挖地下室就發現土地下方有
    雜物，發現隔天就會勘等語（見原審卷第58-60頁）。顯見
    被上訴人於第1次清運時，確未依約清除載運，而逕將樣品
    屋廢棄物直接埋置於系爭工地之情事。另證人即上訴人東岳
    廣告股份有限公司總經理特別助理乙○○亦於本院證稱：「
    97年6月20日兩造與金石谷公司及興富發公司之人員會勘後
    ，被上訴人有派員處理，但未處理完畢，後來金石谷公司整
    地時持續發現被上訴人所掩埋樣品屋拆除後的廢棄物。我再
    次以電話通知被上訴人公司的實際負責人郭春峰及己○○，
    可是被上訴人並無派人來清理，後來興富發公司說他們找金
    石谷公司來處裡，我們經協商後付45萬元給金石谷公司」等
    語（見本院卷第39頁），並有97年6月26日之現場照片可稽
    (見原審卷第33頁)，益見被上訴人於97年6月20日進行第2次
    清運時，並未確實將之前掩埋於系爭工地之樣品屋廢棄物清
    除完畢，則上訴人主張被上訴人債務不履行之事實，即非無
    據。要不得因上訴人以存證信函催告被上訴人賠償再次清運
    之費用距被上訴人進行第2次清運作業完畢之97年6月25日近
    3  個月之久，即謂系爭工地現場於被上訴人第2次清運作業
    後所再清除之廢棄物非被上訴人進行系爭工程後所掩埋於地
    下之樣品屋廢棄物。再者，被上訴人於進行系爭樣品屋拆除
    工程時，既將樣品屋廢棄物掩埋於土地，則該未出土之廢棄
    物即非易見，是被上訴人第2次清運後，上訴人縱未及時反
    應被上訴人仍未將樣品屋廢棄物清理完畢，並將保證金之本
    票交還被上訴人，亦不足以證明該次清運確已達成合約目的
    ，而將掩埋於地下之樣品屋廢棄物清理完畢，故而被上訴人
    執此抗辯，並非可採。而上訴人於被上訴人第2次清運後再
    次通知被上訴人處理，被上訴人既未置理，則上訴人因工程
    時效關係，逕行委由金石谷公司負責清運，而另支付金石谷
    公司45萬元，即屬被上訴人債務不履行所生之損害，被上訴
    人自應負賠償責任。至證人郭春峰既係向被上訴人借牌承包
    系爭工程之人，則其於本案即屬利害關係人，則其於原審否
    認系爭工地於第二次清運後仍有樣品屋廢棄物殘留云云，自
    屬有利於己之證詞，洵非可取。
六、綜上所述，上訴人本於債務不履行之法律關係，請求被上訴
    人給付上訴人45萬元及自起訴狀繕本送達翌日即98年2月12
    日起至清償日止按年息5%計算之利息，為有理由，應予准許
    。原審為上訴人敗訴判決，尚有未洽。上訴意旨指摘原判決
    不當，求予廢棄改判，為有理由。爰由本院予以廢棄改判，
    如主文第2項所示。又本件為判決基礎之事證已臻明確，本
    院逐一審酌兩造所提其餘攻擊、防禦方法與證據，認均不影
    響前開判決結果，爰不再一一論述，併此敘明。
據上論結，本件上訴為有理由，依民事訴訟法第450條、第78條
，判決如主文。
中    華    民    國    98    年    10    月    13    日
                    民事第十庭
                        審判長法  官  黃豐澤
                              法  官  鄭純惠
                              法  官  吳謀焰
正本係照原本作成。
不得上訴。
中    華    民    國    98    年    10    月    13    日
                              書記官  李明昇


司法院資訊處製作；財團法人民間司法改革基金會備份。
